【裁判字號】    98,易,1480
【裁判日期】    980618
【裁判案由】    竊盜
【裁判全文】
臺灣臺北地方法院刑事判決              98年度易字第1480號
公  訴  人  臺灣臺北地方法院檢察署檢察官
被      告  乙○○
                    原住臺北市.
上列被告因竊盜案件，經檢察官提起公訴（98年度偵字第12232
號），本院判決如下：
    主  文
乙○○犯如附表所示柒罪，各處如附表所示之刑。應執行有期徒
刑貳年拾月。
    事  實
一、乙○○曾因竊盜案件，經本院以84年度易字第6559號刑事判
    決判處有期徒刑1 年5 月，刑前強制工作3 年，經乙○○撤
    回上訴確定，乙○○於民國86年2 月20日入監，於86年8 月
    12日入泰源技訓所，嗣於88年6 月2 日免予繼續執行出監。
    又於97年1 月12日再犯竊盜案件，經臺灣板橋地方法院97年
    度易字第1049號刑事判決判處有期徒刑4 月、3 月，應執行
    有期徒刑6 月確定，尚未執行（均不構成累犯）。詎乙○○
    仍不知悔悟，復意圖為自己不法之所有，而為下列犯行：
  (一)於98年1 月8 日晚間6 時5 分許之夜間，前往臺北巿松山區
    ○○路○ 段72巷10弄12樓4 樓頂樓加蓋之甲○○住屋，見該
    房間窗戶未關，遂伸手踰越窗戶，徒手竊取甲○○置於房間
    內書桌上之Nokia 、Sony Ericsson 廠牌行動電話各1 支〔
    合計價值約新臺幣（下同）18,000元〕。
  (二)於98年1 月17日晚間6 時10分許之夜間，前往臺北巿松山區
    ○○街9 巷22號5 樓之鄧光哲及其家人住處，隨地拾取竹竿
    1 枝（未扣案），踰越該屋未上鎖之窗戶，將置於鄧光哲房
    間地板上之皮包勾出後，自皮包找出該屋鐵門鑰匙，持該把
    鑰匙開啟鐵門而侵入該住宅，竊取戶名為庚○○、鄧莉華之
    陽信銀行存摺各1 本、戶名為鄧光哲、庚○○之郵局存摺各
    1 本、戶名為庚○○之國泰世華銀行存摺1 本、戶名為鄧光
    哲之華南銀行存摺1 本、庚○○、鄧莉華之印章各1 枚、億
    燿企業股份有限公司（下稱億燿公司）股票25張〔面值約新
    臺幣（下同）250, 000元〕、鄧光哲所有臺北巿松山區○○
    街6 巷22號4 樓之房屋地契1 份、庚○○、鄧莉華、鄧衣絜
    之護照各1 本、鄧莉華、鄧衣絜之健保卡各1 張、庚○○、
    鄧莉華之陽信銀行提款卡各1 張、鄧光哲、庚○○之郵局提
    款卡各1 張、蔡奇昌之國泰世華銀行提款卡1 張、鄧光哲所
    有車牌號碼V5-3043 號自用小客車車籍資料1 份（合計價值
    約387,000 元）。
  (三)於98年2 月8 日晚間7 時10分許之夜間，前往臺北巿松山區
    ○○街395 巷28號4 樓頂樓之己○○住處，從頂樓放置之木
    箱內取得不詳之人所有、客觀上足可危害人之生命、身體之
    老虎鉗1 把而攜帶之，持該把老虎鉗轉開己○○房間鐵窗之
    螺絲，自鐵窗爬入該屋內，竊取己○○所有35,000元現金，
    並將老虎鉗置回木箱後離去。
  (四)於98年2 月23日晚間7 時15分許之夜間，前往臺北巿松山區
    ○○路○ 段106 巷10弄8 號5 樓之丁○○住處，見浴室窗戶
    未關，即踰越該窗戶而侵入住宅內，竊取丁○○所有5 千元
    現金。
  (五)於98年3 月17日晚間6 時30分許之夜間，前往臺北巿松山區
    ○○街39巷21號4 樓頂樓加蓋之丙○○住處，徒手將該住宅
    鐵窗之空心鋁條扳開而予以毀壞後，踰越該鐵窗而侵入該住
    宅，竊取丙○○所有美金、泰銖與消費券數張（合計價值約
    1 萬元）。
  (六)於98年5 月10日晚間8 時許之夜間，見臺北巿松山區○○街
    390 巷20號公寓之1 樓大門未鎖，由該公寓大門侵入該棟住
    宅，先在花圃附近拾得不詳之人所有、客觀上足可危害人之
    生命、身體、修剪花木用之剪刀1 把而攜帶之，再前往樓梯
    間，持該把剪刀剪壞同號2 樓住戶辛○○在樓梯間之摺疊腳
    踏車之鎖，竊取該腳踏車（價值約4,500 元），並將剪刀置
    回花圃後離去。
  (七)於98年5 月12日下午6 時10分許，前往臺北巿松山區○○街
    89號5 樓之戊○○住處，見鐵窗已有2 根鐵條損壞且其內之
    玻璃窗未上鎖，即徒手拆下該2 根已損壞之鐵條，而踰越鐵
    窗及玻璃窗，爬入屋內，竊取戊○○所有存錢筒2 個（合計
    裝有約4 千元之錢幣）。
  (八)嗣乙○○於98年5 月15日下午4 時許，騎乘辛○○失竊之腳
    踏車，在其住處即臺北市○○區○○路4 段204 巷7 弄9 號
    附近出沒，因形跡可疑，為警盤查，始循線查悉上情。
二、案經被害人辛○○、甲○○訴由臺北市政府警察局松山分局
    移請臺灣臺北地方法院檢察署檢察官偵查起訴。
    理  由
一、證據能力之判斷：
     被告乙○○對於下列各項證據方法，均未爭執其證據能力
     ，並同意作為證據（見本院卷第11頁），本院審酌其作成
     時之情況，認為並無不適當之情事，均得作為證據，合先
     敘明。
二、認定事實所憑之證據及理由：
    上開犯罪事實，訊據被告乙○○坦承不諱，並有現場模擬照
    片為據（見偵查卷第23至24頁、第63至64頁、第54至56頁、
    第81至84頁、本院卷第9 至13頁）；核與被害人甲○○、鄧
    光哲、庚○○、己○○、丁○○、丙○○、辛○○、戊○○
    指述渠等遭竊情節大致相符（見偵查卷第26至27頁、第28至
    29頁、第31至32頁、第33至34頁、第35至37頁、第38至39頁
    、第40至41頁、第42至43頁）；且被告為警查獲後，在其住
    處搜索扣得甲○○所有之Nokia 、Sony Ericsson 廠牌行動
    電話各1 支、庚○○之億燿公司股票25張、辛○○所有折疊
    腳踏車1 台，已分別發還甲○○、庚○○、辛○○領回，有
    搜索扣押筆錄、扣押物品目錄表、贓物照片及贓物認領保管
    單附卷可稽（見偵查卷第10至14頁、第53至56頁、第57至59
    頁）；又在丁○○住處、丙○○住處採得之指紋數枚，經送
    內政部警政署刑事警察局比對鑑驗結果，確有與被告指紋相
    符者，有該局98年3 月31日北市警松分刑鑑麟字第98093 號
    鑑驗書、98年4 月27日刑紋字第0980054730號檢驗書在卷足
    憑（見偵查卷第45至49頁、第50至51頁）；參以日出日沒時
    刻表，被告於(一)、(二)、(三)、(四)、(五)、(六)所示之竊盜時間，均
    係日沒後（見偵查卷第86頁）。綜上，本案事證明確，被告
    上開7 件竊盜犯行，洵堪認定，應予依法論罪科刑。
三、論罪科刑之依據：
  (一)按住宅乃指人類日常居住之場所而言，公寓亦屬之。公寓樓
    梯間雖僅供住戶人通行，然就公寓整體言，樓梯間亦為公寓
    之一部份，而與公寓有密切不可分之關係。故夜間侵入公寓
    樓梯竊盜，難謂無同時妨害居住安全之情形，應成立於夜間
    侵入住宅竊盜罪（最高法院76年臺上字第2972號判例參照)
    。又刑法第321 條第1 項第2 款所謂安全設備，係指依社會
    通常觀念足認為防盜之設備而言，如住宅之窗戶即屬之（最
    高法院45年臺上字第1443號判例、70年度臺上字第3809號判
    決、81年度臺上字第3767號判決、91年度臺上字第4354號判
    決）。至於使用鑰匙開啟房門入內行竊，既未毀壞，亦非踰
    越，顯與刑法第321 條第1 項第2 款所謂毀越安全設備竊盜
    之情形不侔（最高法院63年臺上字第50號判例、22年上字第
    454 號判例參照）。再按刑法第321 條第1 項第3 款之攜帶
    兇器竊盜罪，係以行為人攜帶兇器竊盜為其加重條件，此所
    謂兇器，其種類並無限制，凡客觀上足對人之生命、身體、
    安全構成威脅，具有危險性之兇器均屬之，且祇須行竊時攜
    帶此種具有危險性之兇器為已足，不以攜帶之初有行兇之意
    圖為必要，且其兇器之由來如何，亦無所限制，祇須在強盜
    當時攜帶之為已足（最高法院79年度臺上字第5253號判例、
    95年度臺上字第3328號判決參照）。故核被告所為7 件行為
    ，分別犯附表所示之罪。被告所為如附表所示7 次竊盜犯行
    ，犯意個別，行為互殊，應予分論併罰。
  (二)爰審酌：(1)被告於98年1 月起至5 月間，犯本案7 件竊盜案
    件，以攜帶兇器、毀越門扇、於夜間侵入住宅為犯罪手段，
    其犯罪情節非輕；(2)且被告曾因竊盜案件，經本院以84年度
    易字第6559號刑事判決判處有期徒刑1 年5 月，刑前強制工
    作3 年，經被告撤回上訴確定，被告於86年2 月20日入監，
    於86年8 月12日入泰源技訓所，嗣於88年6 月2 日免予繼續
    執行出監；又因竊盜案件，經臺灣板橋地方法院97年度易字
    第1049號刑事判決判處有期徒刑4 月、3 月，應執行有期徒
    刑6 月確定，尚未執行等情，有臺灣高等法院被告前案紀錄
    表附卷可參（見本院卷第17至20頁），被告竟再犯本案7 件
    竊盜犯行，顯無悔悟；(3)惟被告竊取之財物價值非鉅，其中
    甲○○、庚○○、辛○○失竊之部分財物已領回；(4)又被告
    犯罪後，尚能坦承犯行，態度良好等一切情狀，認為公訴人
    合併求刑有期徒刑2 年2 月，尚屬過輕，爰各量處如附表所
    示之刑，並合併定應執行有期徒刑2 年10月，以示懲儆。
  (三)公訴人雖聲請併諭知強制工作。惟按保安處分係針對受處分
    人將來之危險性所為之處置，以達教化、治療之目的，為刑
    罰之補充制度，而我國現行刑法採刑罰與保安處分雙軌制，
    係在維持行為責任之刑罰原則下，為協助行為人再社會化之
    功能，以及改善行為人潛在之危險性格，期能達成根治犯罪
    原因、預防犯罪之特別目的。是保安處分中之強制工作，旨
    在對嚴重職業性犯罪及欠缺正確工作觀念或無正常工作因而
    犯罪者，強制其從事勞動，學習一技之長及正確之謀生觀念
    ，使其日後重返社會，能適應社會生活。再保安處分應受比
    例原則之規範，保安處分之宣告，應與行為人所為行為之嚴
    重性、行為人所表現之危險性及對於行為人未來行為之期待
    性相當，而由法院視行為人之危險性格，決定應否令入勞動
    處所強制工作，以達預防之目的。查被告固有數次竊盜前科
    ，但其再犯竊盜犯罪之動機與生活困頓有關，業據被告供承
    在卷（見偵查卷第24頁），此外，並無積極證據足以證明被
    告有犯竊盜罪之習慣。況查被告於85年間，曾經強制工作之
    執行完畢，仍於97年、98年間再犯數次竊盜犯罪，顯見其犯
    罪乃基於經濟上動機，應非犯罪習慣之養成，強制工作之保
    安處分對於被告實無教化效果可言。從而，本院認為就被告
    本案7 件竊盜犯罪，判處應合併執行有期徒刑2 年10月，已
    足收警惕之效，尚無宣告強制工作之必要，附此說明。
四、至於被告持以供竊盜犯罪所用之竹竿1 枝、老虎鉗1 把、修
    剪花木之剪刀1 把，均未扣案，亦無證據證明係被告所有，
    自不得宣告沒收，併此說明。
據上論斷，應依刑事訴訟法第284 條之1 、第299 條第1 項前段
，刑法第321 條第1 項第1 款、第2 款、第3 款、第51條第5 款
，判決如主文。
本案經檢察官簡逸薇到庭執行職務。
中    華    民    國    98    年    6     月    18    日
                  刑事第六庭  法  官  林晏如
上正本與原本無異。
如不服本判決，應於判決送達後10日內向本院提出上訴狀（應抄
附繕本）。告訴人或被害人如對於本判決不服者，應具備理由請
求檢察官上訴，其上訴期間之計算係以檢察官收受判決正本之日
期為準。
                              書記官  楊盈茹
中    華    民    國    98    年    6     月    18    日
附錄本案論罪科刑法條全文：
中華民國刑法第321條
犯竊盜罪而有左列情形之一者，處 6 月以上、 5 年以下有期徒
刑：
一、於夜間侵入住宅或有人居住之建築物、船艦或隱匿其內而犯
    之者。
二、毀越門扇、牆垣或其他安全設備而犯之者。
三、攜帶兇器而犯之者。
四、結夥三人以上而犯之者。
五、乘火災、水災或其他災害之際而犯之者。
六、在車站或埠頭而犯之者。
前項之未遂犯罰之。
附表：
┌──────┬───────────────────────┬──────┐
│犯罪事實編號│                  罪    名                    │   刑  度   │
├──────┼───────────────────────┼──────┤
│     (一)     │踰越安全設備於夜間侵入住宅竊盜                │有期徒刑捌月│
├──────┼───────────────────────┼──────┤
│     (二)     │踰越安全設備於夜間侵入住宅竊盜                │有期徒刑壹年│
├──────┼───────────────────────┼──────┤
│     (三)     │攜帶兇器踰越安全設備於夜間侵入住宅竊盜        │有期徒刑拾月│
├──────┼───────────────────────┼──────┤
│     (四)     │踰越安全設備於夜間侵入住宅竊盜                │有期徒刑柒月│
├──────┼───────────────────────┼──────┤
│     (五)     │毀越安全設備於夜間侵入住宅竊盜                │有期徒刑捌月│
├──────┼───────────────────────┼──────┤
│     (六)     │攜帶兇器於夜間侵入住宅竊盜                    │有期徒刑捌月│
├──────┼───────────────────────┼──────┤
│     (七)     │踰越安全設備竊盜                              │有期徒刑陸月│
└──────┴───────────────────────┴──────┘


司法院資訊處製作；財團法人民間司法改革基金會備份。
